臺灣桃園地方法院民事裁定
111年度簡抗字第10號
抗  告  人  陳文旺  
相  對  人  劉奕灯等
           （詳如附表所示）
上列當事人間請求分割共有物事件，抗告人對於民國110年6月22
日本院中壢簡易庭所為110年度壢簡更一字第4號裁定提起抗告，
本院裁定如下：
    主  文
原裁定廢棄。
    理  由
一、抗告意旨略以：兩造間之分割共有物事件，前經本院中壢簡
    易庭以110年度壢簡更一字第4號案件審理（下稱原審），嗣
    原審以相對人劉國秋等28人無當事人能力為由，認訴訟要件
    欠缺而裁定駁回抗告人之訴（下稱原裁定），惟抗告人早分
    別於民國101年11月15日、103年10月21日、104年6月16日、
    104年11月13日即聲明承受訴訟、變更訴之聲明及追加被告
    ；且原審於110年2月17日以裁定命抗告人補正包括劉國秋等
    28人之繼承人在內全體被告之戶籍謄本等事項，抗告人亦遵
    期於110年5月28日補正；況本件縱仍有原裁定所稱訴訟要件
    欠缺之情事，原審依法應先限期命抗告人補正，而非逕行駁
    回抗告人之訴，是原裁定於法自有不合等語，並聲明：原裁
    定廢棄。
二、按人之權利能力，始於出生，終於死亡；有權利能力者，有
    當事人能力；原告或被告無當事人能力者，法院應以裁定駁
    回原告之訴，為民法第6條、民事訴訟法第40條第1項及同法
    第249條第1項第3款所明定。準此，原告起訴如以已死亡之
    自然人為被告，因無從命補正，法院固得逕以裁定駁回其訴
    訟。惟原告於法院為駁回裁定前，倘已提出記載該被告死亡
    之戶籍謄本，並表明等待法院命其補正，俾利向戶政機關查
    明繼承人，而可認定已有變更以該被告之繼承人為當事人之
    意思，因該變更後尚未明確表明當事人之訴訟要件欠缺，非
    無從命補正，法院自不可再以變更前之被告已死亡，逕為駁
    回起訴之裁定（最高法院109年度台抗字第660號裁定意旨供
    參）。
三、經查：
　㈠原裁定以抗告人起訴之被告①劉國秋於101 年2 月22日歿、②
    江劉隨妹於101 年3 月16日歿、③黃涂罔於100 年12月6 日
    歿、④劉學升於100 年6 月24日歿、⑤劉成日於71年6 月15日
    歿、⑥劉信於100 年1 月8 日歿、⑦劉阿西於7 年1月28日歿
    、⑧劉成潘於73年3 月23日歿、⑨劉甘妹於95年4 月13日歿、
    ⑩劉阿敏於17年10月21日歿、⑪劉阿貴於9 月12月13日歿、⑫
    劉裙妹於72年2 月4 日歿、⑬劉阿城於39年6 月11日歿、⑭劉
    阿皇於39年6 月26日歿、⑮劉春進於50年2 月24日歿、⑯劉奕
    標於100 年1 月7 日歿、⑰黃阿傑於55年8 月12日歿、⑱闗玉
    娟於100 年8 月4 日歿、⑲林信孝於101 年4 月17日歿、⑳方
    邱碧紅於101 年2 月11日、㉑劉奕雲於91年7 月12日歿、㉒劉
    怜君於98年1 月1 日歿、㉓賴劉玉蘭於100 年4月26日歿、㉔
    劉學展於101 年5 月25日歿、㉕鄭阿欽於101 年1 月28日歿
    、㉖羅劉五妹於101 年3 月10日歿、㉗朱劉滿妹於101 年2 月
    22日歿、㉘林劉盡妹於99年5 月6 日歿，其等28人均於起訴
    前死亡而無當事人能力，是原告就無當事人能力之被告起訴
    ，屬訴訟要件之欠缺，且無從補正為由，裁定駁回抗告人之
    訴，此有原裁定附卷足稽。
　㈡然查，就⑯劉奕標、⑱闗玉娟部分，抗告人業於101年11月15日
    以陳報狀載明其已死亡，繼承人為何人且已列為被告（見10
    1年度司壢簡調第635號卷二第1至3頁）；就①劉國秋、②江劉
    隨妹、③黃涂罔、④劉學升、⑤劉成日、⑥劉信、⑦劉阿西、⑧劉
    成潘、⑩劉阿敏、⑪劉阿貴、⑫劉裙妹、⑭劉阿皇、⑮劉春進、⑰
    黃阿傑、⑲林信孝、⑳方邱碧紅、㉑劉奕雲、㉒劉怜君部分，抗
    告人已於103年10月21日具狀聲明承受訴訟並追加其繼承人
    為被告（見102年度壢簡字第71號卷十四第4頁）；就⑨劉甘
    妹、⑬劉阿城、㉓賴劉玉蘭、㉔劉學展、㉕鄭阿欽、㉖羅劉五妹
    、㉗朱劉滿妹、㉘林劉盡妹部分，抗告人亦於104年11月13日
    具狀聲明承受訴訟並追加其繼承人為被告（見102年度壢簡
    字第71號卷十四第142至143頁），足認抗告人於原裁定駁回
    前已明確表示變更以各該被告之繼承人為當事人之意思，則
    揆諸前揭說明，原審未予查明抗告人變更後之訴訟是否仍有
    訴訟要件欠缺及其欠缺可否補正情事，逕以抗告人變更前之
    被告已死亡，遽認此部分之訴欠缺當事人能力，無從命補正
    ，而以原裁定駁回抗告人之訴，容有未洽。且當事人不適格
    應以判決駁回。
四、原審訴訟程序既有上述之重大瑕疵，且影響當事人訴訟程序
    利益甚鉅，抗告意旨就此指摘原裁定不當，聲明予以廢棄，
    為有理由，爰由本院將原裁定廢棄，並發回原法院更為適法
    之處理。
五、據上論結，本件抗告為有理由，爰裁定如主文。　　
中　　華　　民　　國　　111 　年　　5 　　月　　31　　日
                  民事第四庭  審判長法  官　游智棋

                                    法　官　林常智

                                    法　官　傅思綺
正本係照原本作成。
本裁定不得再抗告。
中　　華　　民　　國　　111 　年　　5 　　月　　31　　日
                                    書記官  康馨予